【裁判字號】    95,上,750
【裁判日期】    951205
【裁判案由】    分配表異議之訴
【裁判全文】
臺灣高等法院民事判決                   95年度上字第750號
上  訴  人  丁○○
訴訟代理人  許博森律師
被  上訴人  華南商業銀行股份有限公司
法定代理人  甲○○
訴訟代理人  丙○○
            乙○○
上列當事人間請求分配表異議之訴事件，上訴人對於中華民國95
年7月20日臺灣桃園地方法院95年度訴字第320號第一審判決提起
上訴，本院於95年11月21日言詞辯論終結，判決如下：
    主  文
上訴駁回。
第二審訴訟費用由上訴人負擔。
    事  實
甲、上訴人方面：
壹、聲明：
一、原判決廢棄。
二、駁回被上訴人在第一審之訴。
貳、陳述：除與原判決記載相同者外，補稱略以：
    上訴人於參與分配時提出之本票借據係於參與分配時委由代
    書再行書立。
乙、被上訴人方面：
壹、聲明：上訴駁回。
貳、陳述：與原判決記載相同者外，補陳略以：
一、訴外人游碧雲以游秋琴為連帶保證人於民國83年4月19日出
    具借據向被上訴人借款，游碧雲未依約清償，被上訴人行使
    對游碧雲之抵押權，不足額經執行法院（台灣桃園地方法院
    90年度執字第17650號）核發債權憑證。
二、被上訴人持上開債權憑證向執行法院聲請對游秋琴強制執行
    （原法院93年度執字第25594號）。
    理  由
一、被上訴人主張：緣訴外人游碧雲以訴外人游秋琴為連帶保證
    人，於民國83年4月19日出具借據向被上訴人借款新台幣（
    以下同）470萬元，游碧雲未依約清償，被上訴人行使對游
    碧雲之抵押權後，不足額經執行法院（台灣桃園地方法院90
    年度執字第17650號）核發債權憑證。被上訴人持上開債權
    憑證向執行法院聲請對游秋琴強制執行（原法院93年度執字
    第25594號），拍賣債務人游秋琴所有坐落桃園市○○段792
    地號土地及其上同市○○段2013、2073建號建物（下稱系爭
    不動產），經執行法院於94年12月5日作成分配表（下稱系
    爭分配表），並定於95年1月17日實行分配。惟系爭分配表
    中關於上訴人以第二順位抵押權人資格所受分配之新台幣（
    下同）180萬元部分，經查為不實，被上訴人已依法於分配
    期日前以書狀向執行法院聲明異議，嗣於95年2月22日接獲
    上訴人為反對陳述之通知，爰依強制執行法第41條第1項規
    定，提起本件訴訟，請求判決原法院上開（93年度民執字第
    25594號）強制執行事件，於民國94年12月5日作成之分配表
    ，其中所列上訴人受分配180萬元部分，應予剔除。並應將
    上開180萬元再分配予被上訴人。
    上訴人對游碧雲以游秋琴為連帶保證人向被上訴人借款，游
    碧雲未依約清償，被上訴人因而聲請對游秋琴強制執行，拍
    賣游秋琴所有系爭不動產，游秋琴於85年間以系爭不動產為
    其設定最高限額180萬元之第二順位抵押權，其於94年3月18
    日向執行法院陳報債權180萬元等情不爭執。惟否認該債權
    不實在，辯以上訴人之系爭第二順位抵押權係於85年間設定
    ，游秋琴於該時並無遭往來銀行執行系爭不動產之虞，若非
    確實積欠上訴人款項，何需為上訴人設定第二順位抵押權，
    又因游秋琴設定抵押權時所簽發予上訴人之借據、本票等，
    因搬家遺失，故於參與分配時委由代書再行書立等語。
    （原審為上訴人敗訴之判決，上訴人提起上訴。）
二、查游碧雲以游秋琴為連帶保證人，於83年4月19日共同書立
    借據向被上訴人借款470萬元，游碧雲未依約清償，被上訴
    人聲請強制執行，獲部分清償，經執行法院（台灣桃園地方
    法院90 年度執字第17650號）核發債權憑證。被上訴人持上
    開債權憑證向執行法院聲請對游秋琴強制執行（原法院93年
    度執字第25594號），拍賣債務人游秋琴所有系爭不動產。
    上訴人於94.3.18陳報其為系爭不動產之第二順位抵押權人
    ，對游秋琴有債權額180萬元，聲明參與分配。執行法院94
    年12月13日桃院木執93年執黃字第25594號函檢附之分配表
    （製作日期：94.12.05）記載上訴人第二順位抵押債權180
    萬元，受分配金額180萬元，並訂95.1.17實行分配，被上訴
    人於95.1.13具狀聲明異議等情，有被上訴人提出之借據可
    稽（見本院卷第29頁），並經本院調取原法院上開執行案卷
    核閱屬實，且為兩造所不爭執，堪認為真正。
三、被上訴人主張上訴人上開債權不實在，依強制執行法第41條
    第1項規定，提起本件訴訟，請求判決原法院上開強制執行
    事件，於民國94年12月5日作成之分配表，其中所列上訴人
    受分配180萬元部分，應予剔除；並應將上開180萬元再分配
    予被上訴人。上訴人則謂其抵押權擔保之債權確為真正。經
    查：
(一)、上訴人為游秋琴之胞姐，游秋琴於85年4月24 日為上訴人設
    定最高限額180萬元之抵押權，存續期間自85年4月17日起至
    86年4月16日，清償日期：依照各個契約約定，利息、遲延
    利息均無等情，有被上訴人提出之土地、建物登記簿謄本、
    抵押權設定契約書可稽（見原審卷第15-18、23頁），且為
    兩造所不爭執，堪認為真正。
(二)、上訴人94.3.18向執行法院聲明參與分配，提出之債權證明
    為游秋琴85年4月20日出具之借據，其內容略謂「游秋琴向
    游碧雲借款180萬元，並於88年4月20日前還清，遲延利息：
    自違約之日起至清償之日止，按年息百分之20計算遲延利息
    。」，另提出游秋琴85.4.20簽發面額180萬元，未載到期日
    之本票乙紙為據（見上開參與分配卷）。
(三)、查系爭抵押權存續期間係自85.4.17至86.4.16，若游秋琴出
    具之上開借據，確係以系爭不動產為上訴人設定抵押權所擔
    保之債權，則衡諸事理，其清償期應為抵押權存續期間屆期
    內。而上訴人提出之借據記載其清償期為88.4.20，且提出
    之本票亦未載到期日，均與事理有違。
    雖上訴人於本院謂因游秋琴原簽借據、本票遺失，為本件參
    與分配乃臨時補寫，但不記得原借據內容，才寫清償期為
    88.4.20等語（見本院卷第26頁）。查若游秋琴確於85.4.20
    向上訴人借款180萬元，並簽立借據、本票，約定清償期屬
    實，則上訴人若確因搬家遺失借據、本票等，焉會不聞不問
    ？況上訴人於94.11.17向執行法院陳報系爭抵押權設定契約
    書、他項權利證明書均遭其遺失，並未稱債權證明亦遺失（
    參見上開強制執行卷附陳報狀）；而上訴人於原審亦未稱其
    提出於執行法院之債權證明（借據、本票）係行使抵押權時
    ，方委請代書補寫，上訴人訴訟代理人甚於原審謂執行卷內
    之借據、本票係85年設定抵押權之初即已簽立（見原審卷第
    61頁）；上訴人及證人游秋琴於原審就雙方欠款、借款之金
    額與時間等細節，供述亦互有不一（參見原審卷第70-77 頁
    ，益見上訴人所述與事實不符。且上訴人亦未能提出交付借
    款之證明（參見原審卷第61頁），則自無從認上訴人系爭最
    高限額抵押權有擔保之債權存在。
(四)、上訴人未能證明其於本件參加分配時，對游秋琴確有180 萬
    元抵押債權，被上訴人主張其參加分配所陳報之180萬元債
    權為不實乙節，應堪認為真正。
(五)、從而，被上訴人依強制執行法第41條第1項規定提起本件分
    配表異議之訴，請求將系爭分配表中所列上訴人受分配180
    萬元部分，予以剔除，為有理由。又系爭分配表，其餘債權
    人均受十足情償，有分配表可稽，被上訴人另請求執行法院
    將前開180萬元再分配予被上訴人，亦應認有理由，應予准
    許。
四、綜上所述，被上訴人主張為可採，是則原審判依被上訴人之
    請求為上述判決，於法並無不合。上訴意旨指摘原判決不當
    ，求予廢棄改判，為無理由，應予駁回。
五、本件事證已明，兩造其餘攻擊防禦方法，經核與本判決之結
    果不生影響，爰不 一一論述。
六、據上論結，本件上訴為無理由，依民事訴訟法第449條第1項
    、第78條，判決如主文。
中    華    民    國    95    年    12    月    5     日
                    民事第八庭
                        審判長法  官  吳景源
                              法  官  鄭威莉
                              法  官  滕允潔
正本係照原本作成。
如不服本判決，應於收受送達後20日內向本院提出上訴書狀，其
未表明上訴理由者，應於提出上訴後20日內向本院補提理由書狀
（均須按他造當事人之人數附繕本）上訴時應提出委任律師或具
有律師資格之人之委任狀；委任有律師資格者，另應附具律師資
格證書及釋明委任人與受任人有民事訴訟法第466條之1第1項但
書或第2項（詳附註）所定關係之釋明文書影本。
中    華    民    國    95    年    12    月    6     日
                              書記官  黃麗玲
附註：
民事訴訟法第466條之1（第1項、第2項）：
對於第二審判決上訴，上訴人應委任律師為訴訟代理人。但上訴
人或其他法定代理人具有律師資格者，不在此限。
上訴人之配偶、三親等內之血親、二親等內之姻親，或上訴人為
法人、中央或地方機關時，其所屬專任人員具有律師資格並經法
院認為適當者，亦得為第三審訴訟代理人。


司法院資訊處製作；財團法人民間司法改革基金會備份。
